【裁判字號】    98,交聲,94
【裁判日期】    980131
【裁判案由】    違反道路交通管理處罰條例聲明異議
【裁判全文】
臺灣士林地方法院交通事件裁定          98年度交聲字第94號
原處分機關  臺北市政府警察局
異  議  人
即受處分人  甲○○
上列異議人即受處分人因違反道路交通管理處罰條例案件，對於
臺北市政府警察局於民國98年1 月7 日所為之處分（原處分：北
市警交裁計字第9801070001號）聲明異議，本院裁定如下：
    主  文
異議駁回。
    理  由
一、按「計程車駕駛人，在執業期中，犯竊盜、詐欺、贓物、妨
    害自由或刑法第230 條至第236 條各罪之一，經第一審法院
    判決有期徒刑以上之刑後，吊扣其執業登記證。其經法院判
    決有期徒刑以上之刑確定者，廢止其執業登記，並吊銷其駕
    駛執照。」，道路交通管理處罰條例第37條第3 項定有明文
    。
二、原處分意旨略以：異議人即受處分人甲○○於民國91年9 月
    11日向原處分機關取得計程車駕駛人執業登記證，於96年間
    因幫助犯詐欺取財罪，經臺灣臺北地方法院於97年3 月6 日
    以97年度易字第8 號判處有期徒刑3 月，於97年4 月30日確
    定在案，爰依道路交通管理處罰條例第37條第3 項規定廢止
    其執業登記證（證號：A021567） 。
三、異議意旨略以：受處分人係遭詐騙集團騙取帳戶資料，作為
    詐財人頭戶，致犯幫助詐欺取財罪，經臺灣臺北地方法院判
    處有期徒刑3 月，得易科罰金確定在案。受處分人以駕駛計
    程車為唯一生計，若執業登記證被廢止收回，將使家境陷入
    困境，受處分人已受到教訓及懲罰，請求撤銷原處分云云。
四、經查，受處分人甲○○於96年8 月初之某日，將申設之銀行
    帳戶提供予犯罪集團使用，涉犯幫助詐欺取財罪嫌，經臺灣
    臺北地方法院97年度易字第8 號判處有期徒刑3 月，受處分
    人不服提出上訴，業經臺灣高等法院97年度上易字第765 號
    判決駁回上訴，於97年4 月30日確定在案等情，為受處分人
    所不爭執，並有臺灣臺北地方法院97年度易字第8 號、臺灣
    高等法院97年度上易字第765 號判決書、內政部警政署刑案
    資訊系統表各1 份在卷可稽。又道路交通管理處罰條例第37
    條第3 項所稱之「執業期中」係指「計程車駕駛人執業登記
    證之有效期間」，受處分人係於91年9 月11日向原處分機關
    領取執業登記證，有效期限至99年1 月3 日止，有內政部警
    政署計程車駕駛人資訊系統畫面2 紙、臺北市營業小客車駕
    駛人執業登記申請書1 紙在卷可參，是受處分人於執業期內
    幫助犯詐欺取財罪，經法院判處有期徒刑以上之刑確定之事
    實，堪以認定。按道路交通管理處罰條例第37條第3 項規定
    意旨係基於營業小客車營運及其駕駛人工作之特性，就駕駛
    人個人應具備之主觀條件，對人民職業選擇自由所為之限制
    ，旨在保障乘客之安全，確保社會之治安，及增進營業小客
    車之職業信賴，且營業小客車營運之管理，因各國國情與治
    安狀況而有不同，相關機關審酌曾犯上述之罪者，其再犯比
    率偏高，及其對乘客安全可能之威脅，衡量乘客生命、身體
    安全等重要公益之維護，與人民選擇職業應具備主觀條件之
    限制，而就其選擇職業之自由為合理之不同規定，與憲法第
    7 條之平等原則，亦屬無違；再者，以限制營業小客車駕駛
    人選擇職業之自由，作為保障乘客安全、預防犯罪之方法，
    乃基於現階段營業小客車管理制度所採取之不得已措施，俾
    於維護公共福祉，有司法院大法官釋字第584 號解釋意旨可
    佐。為確保社會治安，及增進營業小客車之職業信賴，道路
    交通管理處罰條例第37條第3 項規定，殊有貫徹執行之必要
    。是受處分人以其經濟欠佳、家人需照顧等詞置辯，尚無可
    採。
五、從而，原處分機關依前揭規定對受處分人所為之裁處並無違
    誤，本件異議為無理由，應予駁回。
據上論斷，應依道路交通案件處理辦法第19條，裁定如主文。
中    華    民    國    98    年    1     月    31    日
                    交通法庭法  官  陳美彤
以上正本證明與原本無異。
如不服本裁定應於送達後5日內向本院提出抗告狀。
                            書記官  吳旻玲
中    華    民    國    98    年    1     月    31    日


司法院資訊處製作；財團法人民間司法改革基金會備份。
